臺灣臺北地方法院刑事裁定　　　　　　　　　　　　　九十三年度自字第二四九號
　　自　訴　人　甲○○
　　代　理　人　邵華律師
　　　　　　　　張權律師
　　被　　　告　乙○○
　　選任辯護人　林光彥律師
右列被告因詐欺案件，經自訴人提起自訴，本院裁定如左：
    主  文
自訴駁回。
    事  實
一、自訴意旨略以：自訴人甲○○於民國九十二年十二月間透過網路資訊得知十美企
    業股份有限公司（下稱：十美公司）具投資潛力，且即將進行董事改選，遂至十
    美公司設於台北市○○路之辦事處接洽投資事宜，被告乙○○知悉自訴人來意後
    ，遂向自訴人詐稱十美公司獲利良好，又自稱為十美公司之發言人與公司高層關
    係良好，只要自訴人投資新台幣（下同）三百五十萬元，即可協助自訴人在三個
    月內取得十美公司之董事一席及與股票票面價值相當之十美公司股票，並擔任十
    美公司董事每月可支領十五萬元薪資等。被告乙○○為取信自訴人交付十美公司
    五十四張股票（一萬股三十四張、一千股二十張，共計三十六萬股）予自訴人保
    管以供擔保，乙○○於取得三百五十萬元後，雖曾簽立本票交與自訴人，此後便
    再三拖延辦理變更董事及股票過戶手續，十美公司亦於當月月底傳出跳票遭金融
    機構列為拒絕往來戶，自訴人始知受騙，屢次與乙○○聯繫，均避不見面。因此
    認被告詐稱取得股東席位及股票使自訴人交付金錢之行為，涉犯刑法第三百三十
    九條第一項之詐欺取財罪嫌。
二、按法院或受命法官於自訴案件第一次審判期日前訊問及調查結果，如認為案件有
    刑事訴訟法第二百五十二條至二百五十四條之情形者，得以裁定駁回其自訴，同
    法第三百二十六條第三項定有明文。次按犯罪事實應依證據認定之，無證據不得
    推定其犯罪事實，刑事訴訟法第一百五十四條第二項亦有明文。又所謂認定犯罪
    事實之證據，係指足以認定被告確有犯罪行為之積極證據而言，如未發現相當證
    據，或證據不足以證明，自不能以推測或擬制之方法，以為裁判基礎。最高法院
    著有四十年台上字第八六號判例可資參照。
三、本件自訴人甲○○認被告乙○○涉犯詐欺罪行，無非以被告所開立之三百萬十萬
    元本票及交付保管之十美公司股票為據。
四、訊之被告乙○○堅詞否認有何詐欺犯行，辯稱：「我只是公司董事長的特助兼公
    司的發言人，因為董事長有跟地下錢莊借錢，時間是從十一月開始，我們是用股
    票來做擔保的，地下錢莊的人就是叫王書鈞即在庭的自訴人，是他跟我們接洽，
    董事長因為沒有出面都是委託我出面處理，本件是十美公司借款的債務。至於本
    票是公司債務，而董事長已經不在了，所以後來基於我的職責，由我來處理，自
    訴人帶了四、五個人於九十三年一月十二日從我家基隆尾隨我到桃園機場，要我
    簽一張本票，在機場有二個人押著我，另二個人把我的朋友施士力隔開，沒有辦
    法的情狀下，我才在機場出境大庭的櫃台簽發本票，時間是下午一點多。這部分
    我沒有提起告訴，因為我當時很害怕。股票是我在松江路的辦公室交給自訴人的
    。」等語。
五、本院查：
（一）十美公司為公開上櫃之股份有限公司，並分別於八十五年三月二十八日、八十
      六年一月二十八日、八十六年十一月七日、八十七年七月十日、八十八年五月
      十八日及八十八年九月三日股票公開發行，有公司登記基本資料查詢、股票發
      行紀錄查詢及公司登記資訊各一紙在卷可稽，自訴人亦就十美公司為公開上櫃
      公司一事是認。是該公司之股票即屬證券交易法第六條第一項所稱之有價證券
      。又按證券交易法第二條規定：有價證券之募集、發行、買賣，其管理、監督
      依本法之規定；本法未規定者，適用公司法及其他有關法律之規定。其中所謂
      之「有價證券」、「募集」、「發行」，分別定義於該法第六條、第七條、第
      八條。則十美公司既為公開上櫃，按諸一般證券投資情形，應透過集中交易市
      場即財團法人中華民國證券櫃檯買賣中心為之，應不致有直接向欲投資之公司
      直接購買之理，否則任何個人若認特定公司營運績效良好，均直接至該公司營
      業處所要求購買股份加入公司股東，證券交易秩序豈非大亂。自訴人稱自網路
      得知十美公司拒投資潛力遂直接至該公司洽談云云，已與常情不合，不足置信
      。
（二）又按十美公司為公開上櫃公司，其股票之交易除需於公開交易市場上始得為之
      ，業如前述，其董事之產生，亦需依公司法規定經股東會選舉而出，並需持有
      相當股份數始有可能當選為董事，此為一般具投資經驗之人皆通曉之事，自訴
      人欲私下交易股票已非可能；且自訴人投資之金額僅相當於三十五萬股，十美
      公司之股權總數為六千三百一十萬股，不及千分之六，毫無當選董事之可能性
      ，既如自訴人所稱，其小有積蓄，常尋找投資方案，當應具備比一般人為高之
      投資知識，怎能輕信前開其所稱被告給予董事職位及月薪之說詞，遑論被告僅
      係助理職位，何能有如此權限；尤其自訴人稱投資三百五十萬元云云，衡此數
      目非少，何況又涉及給予被告董事職位及月薪，茲事體大，自訴人焉能與十美
      公司或被告間毫無任何投資協議及書面約定，自訴人既能如其所指要求被告提
      供股票及本票以為擔保，上開投資合意之書面，豈能「口頭約定」而付之闕如
      ？如何能證明當初確有投資之合意進而保存證據？何況其持有之股票又係他人
      名義，以上實乖離投資交易之常習甚鉅，自訴人所指疑義叢生，殊難輕信。
（三）綜上所述，自訴人固提出被告所簽立之三百五十萬元本票
      及十美公司股票，充其量僅能證明對被告有三百五十萬元
      之本票債權與持有股票之事實，並不能證明被告有何意圖
      為自己不法所有之施詐使其陷於錯誤而投資之行徑，此外
      ，自訴人復未能舉以其他積極證據，供本院調查憑佐足認
      被告有何詐欺之犯行。被告詐欺之犯罪嫌疑，顯有不足，
      有刑事訴訟法第二百五十二條第十款之情形，揆諸前開說
      明，爰依法裁定駁回自訴人之自訴。
據上論斷，應依刑事訴訟法第三百二十六條第三項、第二百五十二條第十款，裁定如
主文。
中　　　華　　　民　　　國　　九十三　　年　　十二　　  月　　二十九　　日
                                      臺灣臺北地方法院刑事第四庭
                                          審判長法  官    黃雅芬
                                                法  官    黎惠萍
                                                法  官    吳定亞
右正本證明與原本無異。
如不服本裁定，應於裁定送達後五日內向本院提出抗告狀。
                                                書記官    張漪蕙
中　　　華　　　民　　　國　　九十三　　年　　十二　　  月　　二十九　　日
